【裁判字號】    92,上易,2626
【裁判日期】    921029
【裁判案由】    竊盜
【裁判全文】
臺灣高等法院刑事判決                          九十二年度上易字第二六二六號
    上  訴  人  臺灣臺北地方法院檢察署檢察官
    被      告  乙○○
右上訴人因被告竊盜案件，不服臺灣臺北地方法院九十一年度易字第一六二七號，中
華民國九十二年七月十七日第一審判決（起訴案號：臺灣臺北地方法院檢察署九十一
年度偵字第八九０三號），提起上訴，本院判決如左：
    主  文
上訴駁回。
    理  由
一、公訴意旨略以：被告乙○○意圖為自己不法之所有，於民國九十年十二月二十二
    日十六時許，在臺北市○○區○○街三十號六樓其所任職之「露絲貝兒美容中心
    」內，趁其他店員工作忙碌疏於防範之際，竊取甲○○所有置於櫃檯上，裝有現
    金新臺幣（下同）二萬五千元之萬用手冊，得手後旋即將現金取走，萬用手冊則
    置於平日由其一人使用之置物櫃化妝盒內。嗣甲○○因欲使用萬用手冊遍尋不著
    ，乃與公司員工共同尋找，始發現上情，因認被告涉犯刑法第三百二十條第一項
    竊盜罪嫌等語。
二、按犯罪事實應依證據認定之，無證據不得推定其犯罪事實。又不能證明被告犯罪
    者，應諭知無罪之判決，刑事訴訟法第一百五十四條、第三百零一條第一項分別
    定有明文。又事實之認定，應憑證據，如未能發現相當證據，或證據不足以證明
    ，自不能以推測或擬制之方法，為裁判基礎，最高法院四十年臺上字第八六號判
    例可資參照。本件公訴人認被告涉犯竊盜罪嫌，無非係以甲○○之指訴，及證人
    李盈德、張玲珊、吳金穎、陳櫻娘、莊勛捷、張沛容等人之證詞，暨內政部警政
    署刑事警察局鑑定置物櫃化妝盒上有被告之指紋等為據。惟訊據被告堅詞否認有
    右揭竊盜犯行，辯稱甲○○所有之萬用手冊內是否確有現金及數額是否為二萬五
    千元均有疑問，縱使屬實，伊亦未竊取甲○○所有之萬用手冊及二萬五千元等語
    。
三、經查：
（一）甲○○於警訊、偵查及原審審理中對於在右揭時、地因與店內員工在大眾房練
      習美容課程，故將其所有裝有二萬五千元之萬用手冊遺忘置放於櫃檯上，美容
      課程完畢後發現萬用手冊不見，即請店內員工幫忙尋找一節均陳述綦詳，證人
      張玲珊、吳金穎、陳櫻娘、莊勛捷、羅玉英即店內員工亦均證稱甲○○於美容
      練習完畢後即表示裝有二萬五千元之萬用手冊不見，請大家幫忙尋找等語，核
      與甲○○之陳述相符。本件甲○○於萬用手冊發現遺失時隨即表示該萬用手冊
      內有現金二萬五千元，並非在尋得萬用手冊時始如此陳述，況若本件僅遺失萬
      用手冊而無現金，甲○○當無可能大費周章請店內員工幫忙尋找，並逐一清點
      置物櫃，甚或報警處理，足見該萬用手冊內應確有現金二萬五千元。
（二）又甲○○所有之萬用手冊係於員工休息室中被告使用之置物櫃內化妝盒內尋獲
      ，裡面已無二萬五千元，被告當日下午趁員工在大眾房練習時外出至ＫＴＶ唱
      歌，於找到萬用手冊後始經電話通知返回露絲貝兒美容中心等情，業據證人甲
      ○○、張玲珊、吳金穎、陳櫻娘、莊勛捷證稱明確，被告所有之化妝盒上經採
      得指紋送鑑定結果，可資比對指紋五枚均與被告指紋卡右中指指紋相符，此復
      有內政部警政署刑事警察局鑑驗書附卷可稽。惟被告是否竊取甲○○所有內裝
      有二萬五千元之萬用手冊，仍有進一步審究之必要：
      １、甲○○所有之萬用手冊固係於被告之置物櫃內化妝盒內尋獲，惟被告使用
          之置物櫃並非僅被告一人使用，而係與其表妹（原審誤載為堂姐）張玲珊
          共同使用，已經證人甲○○、張玲珊、吳金穎、陳櫻娘、莊勛捷、羅玉英
          等證述屬實（見偵查卷第十三頁反面、第十九頁反面、第二十頁反面、原
          審九十二年三月二十日、同年三月二十七日、同年六月五日、同年七月三
          日訊問筆錄）。又甲○○於發現萬用手冊不見時，要求所有員工將置物櫃
          打開檢查，此時被告使用之置物櫃鑰匙插在鑰匙孔上，並未上鎖一節，復
          據證人張玲珊證稱在卷（見原審九十二年三月二十日訊問筆錄），張玲珊
          並證述被告使用之置物櫃平日未上鎖，鑰匙插在鑰匙孔上，被告所有之化
          妝盒不能上鎖等語（同上筆錄），證人陳櫻娘、莊勛捷亦證稱其它人的置
          物櫃有的有上鎖，有的沒有等詞（見原審九十二年三月二十日、同年七月
          三日訊問筆錄）。則由證人上開證詞可知，被告使用之置物櫃及化妝盒因
          未上鎖，任何人均可自由打開。
      ２、其次，甲○○所有之萬用手冊被竊當日，除莊勛捷、吳金穎因幫客人服務
          而不在大眾房練習外，其餘之員工如張玲珊、陳櫻娘、羅玉英、范芳婷、
          林玟足及被告等人固均在大眾房內練習，惟員工練習時可自由進出大眾房
          、員工休息室，員工休息室未上鎖等情，均為證人甲○○、張玲珊、陳櫻
          娘等證述在卷（見原審九十二年三月二十日、三月二十七日訊問筆錄），
          證人陳櫻娘亦證稱當日在大眾房練習時有上廁所等詞（見原審九十二年三
          月二十日訊問筆錄），證人吳金穎、莊勛捷復證述客人上廁所、洗澡時係
          由客人自行前往，未陪同在場等語（見原審九十二年六月五日、同年七月
          三日訊問筆錄），足見案發當日除被告之外，該美容中心之員工甚或客人
          均可自由進出員工休息室。
      ３、再者，九十年十二月二十二日當日甲○○發現萬用手冊不見之後，並未對
          在場員工搜身或檢查所有員工包包，員警到場後，亦未對在場員工搜身或
          檢查所有員工包包之事實，此經證人張玲珊、陳櫻娘、吳金穎、莊勛捷等
          證稱明確（見原審九十二年三月二十日、同年三月二十七日、同年六月五
          日、同年七月三日訊問筆錄），則當日該中心之其餘員工身上或包包內有
          無二萬五千元之款項均未能得知。又當日甲○○所有之萬用手冊於被竊前
          是拉鍊未拉上，攤開放在櫃檯上，櫃檯在大門一進去的地方等情，復據證
          人甲○○證述在卷（見原審九十二年三月二十七日訊問筆錄），則萬用手
          冊放置之地方係公開、任何人均可看見、拿取之處所。
      ４、綜觀上開說明可知，甲○○所有之萬用手冊，雖係於被告使用之置物櫃中
          化妝盒內找到，惟該萬用手冊係置於公眾得知悉取得之櫃檯上，任何人皆
          可拿取，又被告使用之置物櫃、化妝盒任何人均可自由打開，而當日進出
          員工休息室之人亦非僅被告一人，則除被告之外，其餘員工甚至當日消費
          之客人，均可能竊取萬用手冊內之金錢，再將該萬用手冊放置於被告使用
          之置物櫃中化妝箱內，而甲○○或員警於當日並未檢視其餘員工之包包及
          身體，則其餘員工是否有來源不明之大筆金額亦無法得知，復參酌若果該
          萬用手冊係被告竊取，被告大可將該萬用手冊續放於櫃臺上甚或放置於員
          工休息室他處或他人置物櫃或包包中，又豈有甘冒被查獲之危險，將之放
          置於自己之置物櫃、化妝盒內，再外出唱歌達數小時之久等情，本件實難
          認被告有竊取甲○○所有萬用手冊及現金二萬五千元之行為。
      ５、至於公訴人主張化妝盒上有被告之指紋一節，雖有內政部警政署刑事警察
          局鑑驗書在卷可稽（見偵查卷第十九頁），然該化妝盒平日即係由被告使
          用，故其上有被告之指紋當非即有可疑之處，況依該鑑驗書記載，可資比
          對之指紋計五枚，則是否有未能比對之他人指紋亦不得而知，證人張玲珊
          亦證述曾向被告借用過眉筆而開啟觸碰過化妝盒一詞（見原審九十二年三
          月二十日訊問筆錄），惟該化妝盒上亦無張玲珊之指紋，是無法以化妝盒
          有被告指紋即可推論甲○○所有之萬用手冊及二萬五千元為被告所竊取。
          又公訴人質疑被告為何於當天上班時間蹺班去唱歌，且恰好身懷巨款一萬
          七千元，並於知曉要回公司受查詢始交予其男友李盈德部分，證人吳金穎
          、張玲珊均證述當天早上及前一天被告即已告知其下午要去唱歌之事一詞
          （見原審九十二年三月二十日、六月五日訊問筆錄），證人李盈德亦證稱
          於當天之前幾天已約好要唱歌等語（見原審九十二年三月二十七日訊問筆
          錄），足見被告並非當日臨時刻意外出唱歌。再者，被告於唱歌回程中將
          身上一萬七千元交予其男友李盈德等情，固經證人李盈德於警詢及原審審
          理時證述甚詳（見偵查卷第十七頁、原審九十二年三月二十七日訊問筆錄
          ），惟被告於警詢迄原審審理時均陳稱該筆款項係要交予其男友之互助會
          會款明確，並提出互助會單一份在卷可稽，證人李盈德亦證稱伊與被告確
          有加入李盈德母親名義之互助會一詞（見原審九十二年三月二十七日訊問
          筆錄），二者互核相符，且證人李盈德復證稱唱完歌後係伊要被告將錢交
          給伊保管等語（見偵查卷第十七頁反面），足認並非被告於案發後為恐遭
          查獲始將身上之金錢交予其男友。而該筆一萬七千元款項，被告辯稱是九
          十年十二月初其母親交付予伊的等語，亦與證人張沛容即被告母親證述於
          九十年十二月初被告回家時曾交付被告三萬元美容晉階用之錢及一萬五百
          元同事購買之化妝品費用等詞（見原審九十二年三月二十七日訊問筆錄）
          一致，雖證人李盈德於警詢中陳稱當日被告告知伊一萬七千元係被告前男
          友拿來還被告之金錢等語（見偵查卷第十七頁反面），似與被告陳述及證
          人張沛容之證詞不符，然被告於偵查中已明確供承係因李盈德不要伊拿家
          裡的錢等語（見偵查卷第三十八頁反面），再觀之李盈德係於九十年十二
          月二十三日一時五十分許，在臺北市政府警察局中正第一分局忠孝西路派
          出所警詢時為上開陳述，而被告於九十一年一月十二日十時二十分許始至
          臺北市政府警察局中正第一分局接受詢問製作筆錄，此有上開二份警詢筆
          錄在卷可參，則若係被告竊取甲○○之金錢，為隱瞞犯行虛偽陳述，在其
          又何須另偽稱係其母親交付給伊之金錢，再大費周章圓此謊言，堪認被告
          上開供述應可採信，公訴人以此質疑被告所辯不可採信，再推論此筆款項
          即為被告竊得之款項殊非足採。是公訴人認定被告涉犯前揭罪嫌，其所憑
          證據尚不足以為被告有罪之認定。本案尚未達於通常一般之人均不致有所
          懷疑，得確信其為真實之程度，而有合理性懷疑之存在，本院無從形成有
          罪之確信。此外，復查無其他積極證據足認被告有公訴人所指竊盜犯行，
          既不能證明被告犯罪，根據「罪證有疑，利於被告」之證據法則與前開說
          明，自應依法為被告無罪之判決。
四、原審因為被告無罪之判決，洵無不當，公訴人上訴意旨略以：本件被害人甲○○
    所遺失之萬用手冊確實在被告所使用之置物櫃內化妝箱中起出，化妝箱中亦僅驗
    得被告一人之指紋，而案發當時公司內員工僅被告一人不假外出，且又在當晚有
    身懷鉅款之事實，又被告在案發當日並無依照程序製作警訊筆錄，其餘公司之員
    工均一一交代行蹤並且製作警訊筆錄，而被告在案發二十幾天後（九十一年一月
    十二日）所製作的警訊筆錄，對於一萬七千元之來源，亦與偵查中及審理時之供
    述互不一致，由以上之眾多間接事實即足以推論出何以被害人甲○○所遺失之萬
    用手冊會在被告所使用之置物櫃內化妝箱之被告竊盜之犯行，原審逕行以被告之
    辯詞及告訴人事後迴護之詞而遽為被告無罪之判決云云，即無理由，其上訴應予
    駁回。
據上論斷，應依刑事訴訟法第三百六十八條，判決如主文。
本案經檢察官劉靜婉到庭執行職務。
中      華      民      國    九十二    年      十      月    二十九    日
                              臺灣高等法院刑事第二十一庭
                                  審判長法  官  葉  騰  瑞
                                        法  官  江  國  華
                                        法  官  莊  明  彰
右正本證明與原本無異。
不得上訴。
                                        書記官  廖  逸  柔
中      華      民      國    九十二    年      十      月    三 十     日


司法院資訊處製作；財團法人民間司法改革基金會備份。
